【裁判字號】    99,審訴,2454
【裁判日期】    990819
【裁判案由】    毒品危害防制條例
【裁判全文】
臺灣高雄地方法院刑事判決            99年度審訴字第2102號
公  訴  人  臺灣高雄地方法院檢察署檢察官
被      告  甲○○
上列被告因毒品危害防制條例案件，經檢察官提起公訴（99年度
毒偵字第2721號、第3470號），被告就被訴事實均為有罪陳述，
經本院告知簡式審判程序之旨，並聽取公訴人及被告之意見後，
合議庭裁定由受命法官獨任依簡式審判程序審理，判決如下：
    主  文
甲○○施用第一級毒品，共貳罪，均累犯，各處有期徒刑壹年；
又施用第二級毒品，共貳罪，均累犯，各處有期徒刑捌月；又持
有第一級毒品，累犯，處有期徒刑月，扣案之第一級毒品海洛
因壹包（檢驗前淨重零點肆肆肆公克、檢驗後淨重零點肆參肆公
克）沒收銷燬之；應執行有期徒刑參年貳月，扣案之第一級毒品
海洛因壹包（檢驗前淨重零點肆肆肆公克、檢驗後淨重零點肆參
肆公克）沒收銷燬之。
    事  實
一、甲○○前於民國89年間，因施用毒品案件，經本院以89年度
    毒聲字第2119號裁定令入勒戒處所施以觀察、勒戒後，認有
    繼續施用毒品傾向，復經本院以89年度毒聲字第2676號裁定
    令入戒治處所施以強制戒治，於90年4月4日執行完畢，由臺
    灣高雄地方法院檢察署檢察官以90年度戒毒偵字第480號為
    不起訴處分確定。又於92年間，因施用毒品案件，經本院以
    92年度毒聲字第3859號裁定令入戒治處所施以強制戒治，同
    時經本院以92年度訴字第1522號判處有期徒刑10月、5月，
    合併定應執行刑為有期徒刑1年2月。復於93年間，因施用毒
    品案件，經本院以93年度訴字第1829號判處有期徒刑10月、
    8月，合併定應執行刑為有期徒刑1年5月，上開案件嗣經合
    併定應執行刑為有期徒刑2年5月確定，於95年6月14日縮短
    刑期假釋出監，假釋期間因另犯施用毒品案件撤銷假釋，嗣
    經減刑，接續執行殘刑1年2月15日，於96年7月16日縮刑期
    滿執行完畢。施用毒品案件，分別經本院以95年度訴字第35
    02 號 、96年度訴字第2380號、96年度訴字第4275號、96年
    度訴字第4010號、96年度訴字第3993號判處有期徒刑9 月、
    8 月、6 月、5 月、3 月、3 月，除有期徒刑6 月、5 月、
    3 月、3 月不得減刑外，嗣經減刑為有期徒刑4 月15日、4
    月，合併定應執行刑為有期徒刑1 年11月確定，於98年8 月
    25 日 縮刑期滿假釋出監，假釋期間付保護管束，於98年11
    月1日 保護管束期滿未經撤銷視為執行完畢。詎其猶不知悔
    改，竟基於施用第一級毒品海洛因、施用第二級毒品甲基安
    非他命及持有第一級毒品海洛因之犯意，分別為下列行為：
(一)、於99年4月17日中午，在高雄縣大寮鄉溪寮村94號居處，以
    玻璃球燒烤吸食煙霧之方式，施用第二級毒品甲基安非他命
    1次。另於同年4月18日12時許，在上開處所，以針筒注射之
    方式，施用第一級毒品海洛因1次。另基於持有第一級毒品
    海洛因之犯意，於同年4月18日10時許，在高雄縣大樹鄉，
    與另案被告陳文賓（由檢察官另案偵辦）合資以新台幣2,50
    0 元之價格，向真實姓名年籍均不詳綽號「阿嘉」男子，購
    買第一級毒品海洛因3 包後，分得第一級毒品海洛因1 包（
    檢驗前淨重0.444 公克、檢驗後淨重0.434 公克）而持有之
    。嗣於同年4 月18日14時45分許，與陳文賓在高雄縣鳳山市
    ○○路354 巷底公園內，因形跡可疑為警盤查，甲○○遂將
    持有之第一級毒品海洛因1 包、陳文賓將持有之裝於香菸盒
    內之第一級毒品海洛因2 包棄置一旁，為警當場查扣，經採
    集其尿液送驗，結果呈嗎啡、可待因、甲基安非他命陽性反
    應，始悉上情。
(二)、於同年5月4日下午，在上開處所，以玻璃球燒烤吸食煙霧之
    方式，施用第二級毒品甲基安非他命1次。另於同年5月5日8
    時許，在高雄縣鳳山市○○街37號內，以針筒注射之方式，
    施用第一級毒品海洛因1次。嗣於同年5月5日11時許，因警
    方在施世尊（由檢察官另案偵辦）高雄縣鳳山市○○街37號
    住處執行搜索，適甲○○在場，經警採集其尿液送驗，結果
    呈嗎啡、可待因、甲基安非他命陽性反應，始悉上情。
二、案經高雄縣政府警察局鳳山分局、行政院海岸巡防署海岸巡
    防總局南部地區巡防局分別移請臺灣高雄地方法院檢察署檢
    察官偵查起訴。
    理  由
一、本件被告甲○○所犯均為死刑、無期徒刑、最輕本刑為3年
    以上有期徒刑以外之罪，其於準備程序中就被訴事實為有罪
    之陳述，經本院告知簡式審判程序之旨，並聽取當事人意見
    後，合議庭認宜進行簡式審判程序，爰依刑事訴訟法第273
    條之1第1項規定，裁定由受命法官獨任進行簡式審判程序，
    合先敘明。
二、上揭犯罪事實均據被告甲○○於本院審理中坦承不諱，核與
    另案被告陳文賓於警詢之證述情節相符，復有第一級毒品海
    洛因1 包扣案可憑；又其為警所採集尿液經送檢驗後，結果
    分別呈嗎啡、可待因、甲基安非他命之陽性反應，有高雄縣
    政府警察局鳳山分局偵辦毒品案件嫌疑人尿液採集編號對照
    表（檢體編號：078 、鳳警114 ）、台灣檢驗科技股份有限
    公司99年4 月28日、99年5 月21日濫用藥物尿液檢驗報告各
    1 份附卷可稽。另扣案之白色粉末1 包，經送鑑驗結果，確
    係第一級毒品海洛因（檢驗前淨重0.444 公克、檢驗後淨重
    0.434 公克），有高雄市立凱旋醫院99年6 月9 日濫用藥物
    成品檢驗鑑定書1 紙附卷可稽，足認被告自白均核與事證相
    符，自得為認定被告犯罪之依據。故本案事證明確，被告犯
    行均堪認定。又被告曾受如事實欄所載之強制戒治處分執行
    完畢後5 年內，再犯施用毒品罪而經依法追訴處罰完畢等事
    實，亦有卷附本院院內索引卡紀錄表、臺灣高等法院被告前
    案紀錄表各1 份在卷可按。按毒品危害防制條例第20條、第
    23條於93年1 月9 日修正施行後，將施用毒品之刑事處遇程
    序，區分為「初犯」及「五年內再犯」、「五年後再犯」3
    種，其立法理由謂：「初犯」經觀察、勒戒或強制戒治執行
    完畢釋放後，「五年內再犯」者，因其再犯率甚高，原實施
    之觀察、勒戒及強制戒治既已無法收其實效，爰依法追訴或
    裁定交付審理。至於經觀察、勒戒或強制戒治執行完畢釋放
    後，「五年後再犯」者，前所實施之觀察、勒戒或強制戒治
    已足以遮斷其施用毒品之毒癮，為期自新及協助其斷除毒癮
    ，仍適用「初犯」規定，先經觀察、勒戒或強制戒治之程序
    。從而依修正後之規定，僅限於「初犯」及「五年後再犯」
    二種情形，始應先經觀察、勒戒或強制戒治程序。倘被告於
    5 年內已再犯，經依法追訴處罰，縱其第3 次再度施用毒品
    之時間，在初犯經觀察、勒戒或強制戒治執行完畢釋放5 年
    以後，已不合於「五年後再犯」之規定，且因已於「五年內
    再犯」，顯見其再犯率甚高，原實施觀察、勒戒或強制戒治
    ，已無法收其實效，即應依該條例第10條處罰，此有最高法
    院95年第7 次刑事庭決議要旨可參。從而，被告於前開初犯
    經強制戒治處分執行完畢釋放後「五年內再犯」施用毒品罪
    ，並經依法追訴處罰完畢，而本件被告再度施用毒品犯行，
    已不合於「五年後再犯」之規定，揆諸前揭說明即應依毒品
    危害防制條例第10條之施用毒品罪論罪科刑。
三、核被告所為，係犯毒品危害防制條例第10條第1項之施用第
    一級毒品罪、同條第2項之施用第二級毒品罪及同法第11條
    第1項之持有第一級毒品罪。其施用第一級毒品海洛因與第
    二級毒品甲基安非他命前各別持有海洛因、甲基安非他命之
    低度行為，應各為施用之高度行為所吸收，均不另論罪。又
    被告所犯前揭5罪間，犯意各別，且行為及時間互殊，應予
    分論併罰。又被告有如事實欄所載論罪科刑執行完畢之紀錄
    ，有前開被告前案紀錄表在卷可證，其於該徒刑執行完畢後
    5年內，故意再犯本件法定刑均為有期徒刑以上之罪，為累
    犯，各應依刑法第47條第1項規定，加重其刑。爰審酌被告
    前因施用毒品之犯行，經施以觀察、勒戒、強制戒治及法院
    科刑判決執行完畢後，仍無法戒除毒癮，竟再為本件犯行，
    足見其惡習已深且戒絕毒癮之意志不堅，未能體悟施用毒品
    對自己、家人造成之傷害及社會之負擔，又明知國家對於毒
    品嚴格查緝之禁令，猶非法持有第一級毒品，所為實屬不該
    ；惟念被告犯後坦承犯行，態度尚可，另慮及施用毒品本質
    上係屬戕害自身健康之行為，尚未直接危害他人，反社會性
    程度應屬較低，所持有之毒品數量非鉅；及被告之生活狀況
    、品行、智識程度等一切情狀，分別量處如主文所示之刑，
    並定其應執行之刑，藉資懲儆。末按查獲之第一、二級毒品
    ，不問屬於犯人與否，均沒收銷燬之，毒品危害防制條例第
    18條第1項前段定有明文。扣案之白色粉末1包，經鑑定結果
    確係第一級毒品海洛因，業如上述，而包裝袋與其上殘留之
    毒品，已難以分析剝離，自應與第一級毒品海洛因同視，爰
    依上開規定宣告沒收銷燬之；至鑑驗耗損之毒品，既已滅失
    ，無庸再宣告沒收銷燬，併此敘明。
據上論斷，應依刑事訴訟法第273條之1第1項、第299條第1項前
段，毒品危害防制條例第10條第1項、第2項、第11條第1項、第
18條第1項前段，刑法第11條、第47條第1項、第51條第5款，判
決如主文。
本案經檢察官黃齡慧到庭執行職務。
中    華    民    國    99    年    8     月    19    日
                  刑事第十庭    法  官    李代昌
以上正本證明與原本無異。
如不服本判決應於收受本判決後10日內向本院提出上訴書狀，並
應敘述具體理由，如未敘述上訴理由者，應於上訴期間屆滿後20
日內補提理由書狀於本院（均須按他造當事人之人數附繕本）「
切勿逕送上級法院」。
中    華    民    國    99    年    8     月    19    日
                                書記官   黃振祐
附錄本判決論罪科刑適用法條：
毒品危害防制條例第10條
施用第一級毒品者，處6月以上5年以下有期徒刑。
施用第二級毒品者，處3年以下有期徒刑。 

毒品危害防制條例第11條
持有第一級毒品者，處三年以下有期徒刑、拘役或新臺幣五萬元
以下罰金。
持有第二級毒品者，處二年以下有期徒刑、拘役或新臺幣三萬元
以下罰金。
持有第一級毒品純質淨重十公克以上者，處一年以上七年以下有
期徒刑，得併科新臺幣一百萬元以下罰金。
持有第二級毒品純質淨重二十公克以上者，處六月以上五年以下
有期徒刑，得併科新臺幣七十萬元以下罰金。
持有第三級毒品純質淨重二十公克以上者，處三年以下有期徒刑
，得併科新臺幣三十萬元以下罰金。
持有第四級毒品純質淨重二十公克以上者，處一年以下有期徒刑
，得併科新臺幣十萬元以下罰金。
持有專供製造或施用第一級、第二級毒品之器具者，處一年以下
有期徒刑、拘役或新臺幣一萬元以下罰金。

司法院資訊處製作；財團法人民間司法改革基金會備份。
